臺灣臺北地方法院刑事判決　　　　　　　99年度易字第3506號
公　訴　人　臺灣臺北地方法院檢察署檢察官
被　　　告　胡秀玉
輔　佐　人
即被告配偶　李光明
上列被告因妨害名譽案件，經檢察官提起公訴（99年度偵緝字第
2139號），本院判決如下：
    主  文
胡秀玉公然侮辱人，處罰金新臺幣仟元，如易服勞役，以壹仟
元折算壹日。又公然侮辱人，處罰金新臺幣伍仟元，如易服勞役
，以壹仟元折算壹日。應執行罰金新臺幣柒仟元，如易服勞役，
以壹仟元折算壹日。
    事  實
一、胡秀玉與鄭秀梅係鄰居，分別居住於臺北市○○區○○街31
    之6號2樓、臺北市○○區○○街31之6號4樓。於民國99年5
    月11日12時35分許，因兩人住處大門未關，雙方起爭執，胡
    秀玉竟於基於公然侮辱之犯意，在不特定人得以共見共聞之
    2樓住處門口樓梯間開放處所，對站在一樓大門之鄭秀梅辱
    罵「幹你娘」而侮辱之，足以毀損鄭秀梅之人格及名譽。胡
    秀玉又於當日至翌日之不詳時間，基於公然侮辱之犯意，站
    在不特定人得以共見共聞之2樓住處門口樓梯間開放處所，
    對站在一樓大門之鄭秀梅以「三八」、「破雞巴」、「老雞
    巴」、「厚臉皮」等言語而辱罵之，足以毀損鄭秀梅之人格
    及名譽。
二、案經鄭秀梅訴由臺北市政府警察局大安分局報告臺灣臺北地
    方法院檢察署檢察官偵查起訴。
    理  由
壹、程序部分按法院認為應科拘役、罰金或應諭知免刑或無罪之
    案件，被告經合法傳喚無正當理由不到庭者，得不待其陳述
    逕行判決，刑事訴訟法第306條定有明文。本案被告胡秀玉
    經合法傳喚，無正當理由，未於本院100年6月7日審理期日
    到庭，有本院送達回證及審判筆錄在卷可參，又其本件被訴
    公然侮辱罪之法定刑為處拘役、罰金之罪，爰不待被告到庭
    陳述逕行辯論判決。
貳、實體部分
一、被告於本院先前訊問時矢口否認有何公然侮辱之犯行，辯稱
    ：我是與告訴人互罵，我也有被人家罵，我沒有說「幹你娘
    」云云。惟查：
  (一)上揭犯罪事實，業據證人即告訴人鄭秀梅於警詢、偵訊及本
    院審理時證述明確（見99年度偵字第14589號偵查卷第4至5
    頁、第23頁、99年度偵緝字第2139號偵查卷第27頁、本院卷
    第66至67頁），並有告訴人提出之錄音光碟及本院勘驗筆錄
    在卷可稽（見本院卷第64頁背面至第65頁），被告以「幹你
    娘」、「三八」、「破雞巴」、「老雞巴」、「厚臉皮」等
    詞語辱罵告訴人之事實，足堪認定。
  (二)按公然侮辱者，係指直接對人詈罵、嘲笑而使人難堪或其他
    表示足以貶損他人評價之意思。而「幹你娘」、「三八」、
    「破雞巴」、「老雞巴」、「厚臉皮」等詞，係屬侮辱汙衊
    性之言語，依一般社會通念，被告所為此等言詞顯足以貶損
    告訴人之社會評價，為輕蔑他人、使人難堪之語。本件被告
    在公寓之公共樓梯即不特定或多數人所得共見共聞之公共場
    所，以「幹你娘」、「三八」、「破雞巴」、「老雞巴」、
    「厚臉皮」等詞侮辱告訴人，衡情已使告訴人感到難堪、不
    快，並足以減損告訴人之聲譽及人格，自屬公然侮辱行為。
  (三)綜上所述，被告上述所辯，無非係卸責之詞，不足採信。本
    件事證明確，被告之犯行均堪認定，應依法論科。
二、核被告所為，係犯刑法第309條第1項公然侮辱罪。被告兩次
    辱罵告訴人之行為，其犯意個別，行為互殊，應分論併罰，
    公訴意旨認被告係於99年5月11日12時35分許之一個犯罪時
    、地而為上開公然侮辱犯行，容有誤會。爰審酌被告與告訴
    人原為鄰居關係，公然對告訴人出言不遜，犯後否認犯罪，
    迄未與告訴人和解，態度不佳，兼衡其犯罪之動機、目的、
    情節及犯罪所生之損害等一切情狀，量處如主文所示之刑及
    定應執行之刑，並諭知易服勞役之折算標準，以示懲儆。
三、公訴意旨另以：被告於99年5月11日12時35分，在前揭地點
    ，尚以「人妖」、「妖怪」侮辱告訴人，因認被告此部分涉
    犯刑法第309條第1項公然侮辱罪嫌等語。
  (一)犯罪事實應依證據認定之，無證據不得認定犯罪事實。刑事
    訴訟法第154條第2項定有明文。而檢察官就起訴犯罪事實，
    應負提出證據及說服之實質舉證責任。倘所提證據不足積極
    證明被告有罪，基於無罪推定原則，自應諭知無罪判決。告
    訴人之告訴，係以使被告受刑事追訴為目的，其指訴是否與
    事實相符，仍應調查其他證據，以資審認，必被害人所述被
    害情形，無瑕疵可擊，且就其他方面調查，又與事實相符，
    始足據為有罪判決之基礎（最高法院92年臺上字第128號判
    例、81年度臺上字第3539號判決參照）。
  (二)公訴人認被告涉犯上開罪嫌，係以告訴人鄭秀梅之證述及錄
    音光碟為論據。惟查，經本院勘驗告訴人提出之錄音光碟，
    被告雖有其他辱罵字眼，然並未以「人妖」、「妖怪」辱罵
    告訴人，此有本院勘驗筆錄在卷可憑（見本院卷第64頁背面
    至第65頁）。又證人鄭秀梅於本院審理時證稱：（剛才勘驗
    二段錄音內容只有聽到其他不雅的話語，並沒有錄到「人妖
    、妖怪」這樣的字眼？）人妖、妖怪我不記得哪一次罵，但
    是罵的多半都是這個內容，因為我包裹頭巾，她都當面對我
    說是人妖、妖怪等語（見本院卷第66頁背面），被告是否於
    上揭時間有以上開言語辱罵告訴人，尚非無疑，尚難僅以告
    訴人單一指述，在無其他證據以徵其實之情況下，遽認被告
    有此犯行，本院復查無其他證據證明被告有前述犯行，本應
    就此諭知無罪，惟因公訴人認此部分若有罪，與上開論罪部
    分有實質上一罪關係，爰不另為無罪之諭知。
據上論斷，應依刑事訴訟法第299條第1項前段、第306條，刑法
第309條第1項、第42條第3項、第51條第7款，刑法施行法第1條
之1，判決如主文。
本案經檢察官郭郁到庭執行職務。
中    華    民    國   100    年    6     月    24    日
                  刑事第七庭    審判長法  官  林庚棟
                                      法  官  林勇如
                                      法  官  章曉文
以上正本證明與原本無異。
如不服本判決應於收受送達後10日內向本院提出上訴書狀，並應
敘述具體理由；其未敘述上訴理由者，應於上訴期間屆滿後20日
內向本院補提理由書（均須按他造當事人之人數附繕）「切勿逕
送上級法院」。
                                      書記官  林義盛
中    華    民    國   100    年    6     月    24    日
附錄本案論罪法條中華民國刑法第309條公然侮辱人者，處拘役
或3百元以下罰金。
以強暴犯前項之罪者，處1年以下有期徒刑、拘役或5百元以下罰
金。